臺灣高等法院刑事判決
111年度上更一字第2號
上  訴  人  
即  被  告  鍾瑞威



選任辯護人  劉世興律師
            黃子容律師
上列上訴人即被告因違反毒品危害防制條例等案件，不服臺灣桃
園地方法院108年度訴字第61號，中華民國109年9月30日第一審
判決（起訴案號：臺灣桃園地方檢察署107年度偵字第4743號）
，提起上訴，判決後，經最高法院發回更審，本院判決如下：
    主  文
原判決關於附表一編號1所示販賣第一級毒品部分及定應執行刑
部分均撤銷。
甲○○共同販賣第一級毒品，處有期徒刑拾伍年壹月。扣案蘋果廠
牌行動電話壹支（含門號0000000000號SIM卡）沒收；未扣案之
犯罪所得遊戲幣貳拾陸萬元沒收，於全部或一部不能沒收或不宜
執行沒收時，追徵其價額。
    事  實
一、甲○○明知海洛因係毒品危害防制條例第2條第2項第1款規定
    之第一級毒品，不得販賣，仍與某真實姓名年籍不詳之男子
    （無證據證明為未滿18歲之少年），共同基於販賣第一級毒
    品以營利之犯意聯絡，先由丙○○及其女友於民國107年1月22
    日凌晨4時41分、44分許，以行動電話門號0000000000號聯
    絡甲○○所持用之行動電話門號0000000000號，及於同日凌晨
    4時48分許傳訊予甲○○，與甲○○議妥以網路星城遊戲幣26萬
    元之代價向甲○○購買第一級毒品海洛因，並依約以網路方式
    支付上開遊戲幣予甲○○後，丙○○乃於同日5時6分許，前往甲○○所在位於桃園市○○區○○街000號處所，以門號0000000000
    號行動電話致電甲○○上開0000000000號門號，由與甲○○有犯
    意聯絡之某不詳成年男子接聽，該男子接聽後旋稱「要下去
    了」，即下樓將約0.4公克之第一級毒品海洛因1包交予丙○○
    完成毒品交易。丙○○嗣於同日5時8分許再次致電0000000000
    號門號，質疑「這怎麼越來越少？」、「這到底有沒有兩筆
    」、「怎麼那麼少」，該不詳男子答稱「哥哥弄的啊」、「
    他就這樣拿給我，我就直接這樣拿下去了不是嗎？」、「一
    樣的東西啊」、「他說一樣啦」，嗣經警實施通訊監察而查
    知上情，並於同月31日15時5分許，持臺灣桃園地方法院（
    下稱原審法院）核發之搜索票及臺灣桃園地方檢察署（下稱
    桃園地檢署）檢察官核發之拘票，前往桃園市○○區○○街00巷
    00弄00號甲○○住處執行搜索、拘提，扣得甲○○所持用之蘋果
    廠牌行動電話1支（含門號0000000000號SIM卡），而查悉上
    情。
二、案經行政院海岸巡防署海洋巡防總局（現改制為海洋委員會
    海巡署艦隊分署）偵防查緝隊移送及桃園市政府警察局大園
    分局報告桃園地檢署檢察官偵查起訴。
    理  由
一、審理範圍
　　上訴人即被告甲○○（下稱被告）經檢察官起訴於起訴書附表
    編號1至5所示時地分別販賣第一級毒品海洛因及於107年1月
    31日轉讓第二級毒品甲基安非他命予乙○○犯行，原審法院審
    理後，就起訴書附表編號1至3部分（被訴於106年12月16日
    、106年12月17日、107年1月31日販賣第一級毒品海洛因予
    乙○○部分）判決無罪，就起訴書附表編號4部分（被訴於107
    年1月22日販賣第一級毒品海洛因予丙○○部分，即原判決附
    表一編號1)認為構成修正前毒品危害防制條例第4條第1項販
    賣第一級毒品罪，就起訴書附表編號5部分認係構成毒品危
    害防制條例第8條第1項轉讓第一級毒品罪，就107年1月31日
    轉讓第二級毒品甲基安非他命犯行，認為構成藥事法第83條
    第1項轉讓禁藥罪，而予以論罪科刑，被告就原審判決有罪
    部分提起上訴，而檢察官並未提起上訴，原審判決關於被告
    被訴販賣第一級毒品無罪部分乃告確定；嗣本院前審駁回被
    告上訴，被告不服提起第三審上訴，經最高法院以110年度
    台上字第6118號判決就本院前審判決（109年度上訴字第462
    1號）關於販賣第一級毒品部分（即起訴書附表編號4部分）
    撤銷發回本院，其他部分則經最高法院駁回被告上訴確定。
    是本院審理範圍，僅限於被告被訴於107年1月22日販賣第一
    級毒品海洛因予丙○○部分，核先敘明。
二、證據能力　　
㈠按被告以外之人於審判外之言詞或書面陳述，除法律有規定者
  外，不得作為證據，刑事訴訟法第159條第1項定有明文；又按
  被告以外之人於審判外之陳述，雖不符前4條（刑事訴訟法第1
  59條之1至第159條之4）之規定，而經當事人於審判程序同意
  作為證據，法院審酌該言詞陳述或書面陳述作成時之情況，認
  為適當者，亦得為證據；當事人、代理人或辯護人於法院調查
  證據時，知有第159條第1項不得為證據之情形，而未於言詞辯
  論終結前聲明異議者，視為有前項之同意，刑事訴訟法第159
  條之5第1項、第2項分別定有明文。
⒈證人丙○○於警詢時之證述，係被告以外之人於審判外之言詞陳
  述，經被告及其辯護人於本院就上開言詞陳述之證據能力提出
  爭執（見本院卷第111頁），審諸證人丙○○已於檢察官偵訊時
  以證人身分具結後就攸關被告本案犯行之重要構成要件事實為
  證述，其警詢時之證述非認定被告本件犯罪事實所必要，無刑
  事訴訟法第159條之2得例外具有證據能力之情形，依刑事訴訟
  法第159條第1項規定，證人丙○○於警詢時之證述，對被告而言
  無證據能力。 　
⒉除前開部分外，本判決所引其餘被告以外之人於審判外之供述
  證據，檢察官、被告及其辯護人於本院準備程序及審理程序中
  對於該等證據均未爭執證據能力（見本院卷第111、257頁），
  且迄至言詞辯論終結前均未聲明異議，審酌上開供述證據資料
  製作時之情況，並無違法不當及證明力明顯過低之瑕疵，以之
  作為證據應屬適當，揆諸前開規定，該等證據均有證據能力。
㈡另本判決所援引之非供述證據，檢察官、被告及其辯護人於本
  院準備程序及審理程序中均未爭執證據能力（見本院卷第113
  頁、第258至263頁），且無證據證明係公務員違背法定程序所
  取得，亦無顯有不可信之情況或不得作為證據之情形，復經本
  院依法調查，依刑事訴訟法第158條之4規定之反面解釋，應認
  均具有證據能力。　
三、認定事實所憑之證據及理由　
  訊據被告固坦承於107年1月22日4時41分許、4時47分許、16時
  40分許有以行動電話門號0000000000號先後與丙○○之女友及丙○○對話，並於當日收取26萬元遊戲幣之事實，然否認有販賣第
  一級毒品海洛因之犯行，辯稱：我沒有販賣第一級毒品給丙○○
  等語。辯護人則為被告辯護略稱：被告與丙○○女友之通話、簡
  訊內容，均係談論星城遊戲幣，與丙○○向被告購買海洛因之指
  訴毫無關聯，自不得以此援為被告販賣海洛因之補強證據；本
  案受監察門號0000000000號，非僅由被告1人使用，證人乙○○
  於原審證稱106年12月間其打電話過去有時候是甲○○接，有時
  候是「阿忠」接等語，被告自原審勘驗時便堅稱通訊監察譯文
  編號6至8與丙○○對話之人非伊，則通訊監察譯文通話一方是否
  確係被告，無從知悉，實不得以此作為不利於被告事實認定之
  補強證據；丙○○於偵查中證稱：「他叫一個我不認識的人拿毒
  品給我」（見107年度偵字第4743號卷【下稱偵卷】第78頁）
  ，顯見交付毒品的人亦非被告，自無從逕認被告有交付海洛因
  之事實；證人徐○忠明確證稱是綽號「鐵支」販賣毒品給丙○○
  ，其證稱5點6分15秒所稱「要下去了」是鐵支的朋友，又稱5
  點8分51秒的電話中的「哥哥」是鐵支，核與證人鍾○鈞警詢所
  稱「我都是向甲○○及一名綽號鐵支之男子購買」、證人丙○○偵
  訊所稱「他叫一個我不認識的人拿毒品給我」相符，足見丙○○
  是向綽號「鐵支」之人購買毒品，並由「鐵支」的朋友下樓交
  付毒品給丙○○；證人徐○忠是因在107年1月22日當天有與女友
  吵架等非屬常態事情發生，且是在提示卷附通訊監察譯文資料
  ，回想起當天事情經過，故其供述並無與常情不符合之處；又
  107年1月22日當天被告、鐵支及證人徐○忠等人聚集賭博，通
  常是由自己接聽自己的電話，但因為「鐵支」手氣不順或擔心
  分了神接聽電話，而由證人徐○忠代為接聽電話，所以對於鐵
  支、鐵支的朋友、被告女友電話有無響起之印象不清楚，無悖
  於常情；丙○○作證時並未就其是否有事先撥打行動電話給「鐵
  支」之問題回答，而「鐵支」掛完電話後到被告女友住處賭博
  ，使得丙○○聯繫不上「鐵支」因而打電話給被告或徐○忠之事
  實，自不能以丙○○撥打電話給被告抱怨毒品數量減少的對話，
  遽認被告販賣毒品給丙○○，或以卷無丙○○撥打電話給「鐵支」
  的對話，或證人徐○忠證稱「鐵支」的電話好像沒有響、不清
  楚有沒有響過，推認不是鐵支販賣毒品給丙○○等語。經查：
㈠證人丙○○於000年0月0日檢察官偵訊時具結證稱：（問：你107
  年1月22日有向甲○○買海洛因嗎？）我是用星城遊戲幣26萬元
  跟他換的，我在他女友住處跟他交易並拿毒品，遊戲幣是線上
  給他，他給我1小包，但我不知道重量，約0.4公克，他叫1個
  我不認識的人拿毒品給我；我自己騎機車去；提示之監聽譯文
  代表我要去向甲○○買毒品，給他遊戲幣等語（見偵卷第78頁正
  反面）；證人丙○○嗣於110年5月11日本院前審審理時亦肯認其
  於偵查中證述使用之門號為0000000000及其偵訊筆錄內容沒有
  問題，並無回答模糊不正確之記載（見本院前審卷第227、230
  頁），並證稱：我女友要拿海洛因；她叫我撥這電話過去就對
  了（見本院前審卷第230頁)，其於當日5時8分許通話中所稱「
  這怎麼越來越少」是指海洛因越來越少（見本院前審卷第228
  頁）。是證人丙○○明確證稱其係以遊戲幣26萬元作為海洛因毒
  品交易之代價，取得約0.4公克之海洛因，並由被告指派之人
  交付毒品，其取得毒品後旋於同日5時8分許致電質疑所取得之
  毒品相較於交易對價有份量過少之情。
㈡依卷附被告申設之通訊監察門號0000000000號行動電話與證人
  丙○○持用之門號0000000000號行動電話間之通訊監察譯文及原
  審勘驗通訊監察錄音紀錄結果，有如下之對話（見偵卷第31至
  32頁；原審法院108年度訴字第61號卷【下稱原審卷】卷一第1
  62至169頁，A所示均為受監察門號0000000000）：
⒈107年1月22日4時41分32秒至4時43分10秒：
  A：喂，那支電話是有沒有用過啊，為什麼還會，啊，喂。
  B女：喂。
  A ：那支電話有沒有用過啊？
  B女：他電話沒用過啊，他自己那時候用的時候，有發現原本 
        在辦的這個門號人家有申請過了。啊，對了，我現在那
         個，我去找你處理，你上線我拿分數給你，啊。
　A：你要趕快，快一點。
  B女：我現在過去，你現在上線。
  A：你說什麼東西？
  B女：你現在上線。
  A：你要匯多少給我？
  B女：26萬、27萬。26吧，26，我現在有30。
  A：26。
  B 女：嗯。
  A：好好。
  B女：好。
  A：快點。
  B女：好。
⒉107年1月22日4時44分40秒至4時47分36秒：
　A：你那帳號，你那電話是不是有用過啊，有人傳訊息啊。
　B：傳什麼訊息？
　A：說你換LINE的那個喔。
　B：LINE是自己，LINE也沒用過啊。
　A：今天就是有人傳過來啊。
　B：…。（含糊不清無法辨識語意）
　A：這到底是誰的啊？
　B：我的，你聽不懂咩。這我新辦的啦，我自己用LINE用過的
     捏…。
　A：那邊會…嗎。
　B：會用就好。
　B女：你問他，他線上的名字叫什麼，我現在敲他，…。
　B：你線上名字ID是哪一個？
　A：a4133z啊。
　B：az。
　A：a，小a 而已。4133z。
　B女：多少？
　B：a4133z。
  B女：a什麼？
  B：4133z。
  B女：4133z喔。
  B：嘿。a4133z。
  B 女：我現在敲他，大寫還是小寫嗎？
  B：小寫。
  B女：都是小寫喔？
  B：嘿。
  B女：我現在敲他，你叫他加我好友。
  B：嘿。先加好友啦，叫你先加好友啦。
  A：加。
  B：現在電腦。
  B女：不能使用此功能啊。
  B：你不能搜他的名字嗎？
  B女：我不能跟他講話。
  B：喔。…可以。
  B女：你叫他加我。哇細揪古錐。
  B：喂，你加波卡係我啦。
  B女：不是，哇細揪古錐啦。
  B：揪古錐喔。我現在給我你自己講。
  B女：我現在傳簡訊給你，你加我好友。我傳我的名字給     
      你。
　A：嗯。
　B女：好，掰掰。
⒊107年1月22日4時48分18秒：
 （簡訊內容）哇細揪古錐
⒋107年1月22日5時6分15秒至5時6分31秒：
　B：喂、喂。
　A：要下去了。 　
⒌107年1月22日5時8分51秒至5時9分51秒：
　B：喂。
　A：喂，嘿，怎樣。
　B：這怎麼越來越少？
　A：什麼怎麼越來越少？我不知道，哥哥弄的啊。
　B：你幫他弄的耶。
　A：哥哥弄的啊。
　B：這到底有沒有兩筆。
　A：什麼東西啊？
  B：這包，唉。
  A：他就這樣拿給我，我就直接這樣拿下去了不是嗎？
  B：這跟之前晚上的不一樣啊。
  A：一樣的東西啊。
  B：嗯ㄟ，怎麼那麼少。
  A：…他說一樣啦。
  B：嗯。
⒍107年1月22日5時26分20秒至5時26分40秒：
　B：沒事了，他叫我問你還有沒有分數？
　A：唉。
⒎107年1月22日5時43分36秒：
　B：（簡訊內容）我這她女朋友不是八分之一的蛋糕是原本兩
     張我給你兩千分數回來剩兩份！怎麼少了。
⒏107年1月22日16時38分56秒至16時40分14秒：
　A：喂。
　B：都不接電話耶，你在哪裡？
　A：我在報到啦。
　B：報到，桃園喔。
　A：對啦。
　B：我去找你啦，你有帶著嗎？
　A：我回家了啊。
　B：多久會到，你在哪裡了？
　A：在高速公路，要上高速公路了啊。
　B：你要跑出來，你不要接，那我去找別人好了。
　A：啊？
　B：你再沒有接我要找別人啊。
　A：差不多15分鐘會到吧。差不多啦。
　B：15分鐘？
　A：嗯。
　B：等你啦，ㄟ，你不要像昨天那樣。
　A：見面再說啦。
　B：好好。
　A：下次我用別人電話我再告訴你。
　B：好，待會說、待會說。　
㈢證人丙○○於本院前審審理時即肯認其使用之門號為0000000000
  號（見本院前審卷第227頁），被告於原審坦承上開107年1月2
  2日凌晨4時41分許之對話係其與證人丙○○女友之對話，26、27
  萬是指星城遊戲幣，107年1月22日凌晨4時44分許之對話係其
  與證人丙○○及其女友的對話、107年1月22日16時38分許係其與
  證人丙○○之對話（見原審卷一第163、164、169頁），經法務
  部調查局鑑定此部分A男之聲音，研判與被告相似，亦有法務
  部調查局聲紋鑑定書在卷可參（見原審卷一第203頁）。至107
  年1月22日5時6分、5時8分、5時26分三通通話，被告否認係由
  其接聽（見原審卷一第166至168頁)，陳稱係其友人「阿忠」
  接的（見本院卷第111頁)，證人丙○○於本院前審亦證稱其不知
  道是誰接聽該3通電話（見本院前審卷第227頁)，經法務部調
  查局鑑定此部分A男之聲音，因可供比對之不同清晰字音不足4
  0個，無法進行聲紋鑑定，有法務部調查局聲紋鑑定書在卷可
  參（見原審卷一第203至204頁），審諸107年1月22日5時6分、
  5時8分、5時26分對話中使用通訊監察門號0000000000號即譯
  文中代號A者確曾向證人丙○○表示「我不知道，哥哥弄的啊」
  、「他就這樣拿給我，我就直接這樣拿下去了不是嗎？」、「
  他說一樣啦」等語，顯存有先與丙○○議妥毒品交易細節、秤重
  包裝毒品者與接聽該3通電話並下樓交付毒品海洛因予證人丙○○之人乃不同人之情，核與證人丙○○於檢察官偵訊時證稱：甲○○叫1個我不認識的人拿毒品給我等情（見偵卷第78頁）相符，
  堪認係由不詳男子為被告接聽該3通電話。
㈣按施用毒品者關於其向某人購買毒品之供述，需有補強證據佐
  證擔保其具有相當程度真實性，始得據以對他人為不利之認定
  ；然其所補強者，非以事實之全部為必要，與施用毒品者所為
  毒品交易之供述，具有相當程度之關聯性，而得本於彼此間之
  相互作用，使一般人確信施用毒品者關於毒品交易之供述為真
  實即可。再參之毒品買賣乃政府嚴禁且重罰之非法交易行為，
  此為眾所皆知之事，衡情販賣毒品之人為避免經警查獲，於電
  話中就毒品交易之種類、金額或數量，均以雙方所瞭解之隱晦
  之暗語或代號表達，其中謹慎者更於事前即約定雙方於電話中
  即使係暗語、代號均避免談論，而僅約定雙方見面之時間地點
  ，其餘則以見面後再商談之方式為之，以免暴露犯罪跡證（最
  高法院100年度台上字第3823號判決意旨參照）。茲就證人丙○○前揭證詞、被告部分供述及上開卷附通訊監察錄音紀錄內容
  前後脈絡參互以觀，可知證人丙○○於偵查中對於毒品種類、數
  量、價金、購毒時間、地點均能完整詳盡地陳述，事理前後一
  致，並無明顯齟齬之處，上開通訊監察譯文內容，與證人丙○○
  於偵查中證述其向被告購買第一級毒品海洛因之時間、對價、
  以遊戲幣交易方式、由被告委託第三人交付海洛因予證人丙○○
  方式等主要情節之內容，具有相當程度之關聯性，得以佐證證
  人丙○○於偵查中之證言非屬虛構，自可供作補強且擔保證人丙○○上開證述之憑信性，另證人丙○○與被告並無恩怨，經常幫被
  告解決電腦問題，經證人丙○○於偵查中證述在卷（見偵卷第77
  至78頁），其並據實陳述係由被告委派之人而非被告本人前來
  交付毒品，堪認證人丙○○亦無恣意設詞攀誣，或虛構事實以陷
  害被告之理；是證人丙○○前揭證述，足堪採憑。再者，衡諸販
  毒者與購毒者間之毒品交易，為減少被查緝風險，多於隱密下
  進行，其以通訊聯絡時，亦慣常以買賣雙方得以知悉之術語、
  晦暗不明之用語或彼此已有默契之含混語意，以替代毒品交易
  之重要訊息，甚至雙方就毒品交易已經有默契存在，為避免遭
  警方監聽查緝，販毒者與購毒者在電話中只相約見面而不談論
  毒品交易的細節或使用暗語，待見面時直接進行交易，此種聯
  繫模式亦與一般毒品交易實際情況相似。本案依前揭卷附通訊
  監察錄音內容，足徵證人丙○○之女友於107年1月22日4時41分
  許致電被告稱「我現在那個，我去找你處理，你上線我拿分數
  給你」，並表示將匯遊戲幣26萬元給被告，經被告答允並要求
  盡快後，證人丙○○即參與渠等同日4時44分40秒至4時47分36秒
  關於遊戲帳號加友之對話，被告並以其手機於同日4時48分18
  秒接收關於遊戲帳號之簡訊，證人丙○○在其女友轉讓遊戲幣26
  萬元給被告後，隨即前往被告所在處所拿取毒品，並於拿到毒
  品後，旋以電話抱怨「這怎麼越來越少」、「有沒有兩筆」，
  並傳送簡訊內容「我這她女朋友不是八分之一的蛋糕是原本兩
  張我給你兩千分數回來剩兩份！怎麼少了」予被告，復於同日
  16時38分許與被告通話時向被告表示「你不要像昨天那樣」，
  與一般購毒者因重視所購得毒品之數量、品質，倘察覺有異，
  會隨即向販毒者反應之情形相當。又證人丙○○於對話及簡訊中
  所使用之「兩筆」、「兩張」、「女朋友」等語均係偵查實務
  上常見關於毒品數量、種類之暗語，顯均係關於毒品數量與支
  付之對價是否相當之內容，所提及「原本兩張我給你兩千分數
  」，並揭示以遊戲幣代替現金作為毒品交易之情，參以上開證
  人丙○○於偵查中即證稱：伊在線上給被告星城遊戲幣26萬元，
  被告叫一個不認識的人拿1小包，約0.4公克的海洛因給伊等情
  ，及於本院前審審理時亦證稱：上開通訊監察錄音中「怎麼越
  來越少」是指海洛因越來越少等語（見本院前審卷第228頁）
  ，均有通訊監察譯文及原審勘驗筆錄在卷可稽，並與一般常見
  之毒品交易實情相同，綜合上開各情勾稽，足認證人丙○○於上
  開時、地，以星城遊戲幣26萬元向被告購買第一級毒品海洛因
  ，被告如數收得上開遊戲幣後，證人丙○○依約前往，被告乃委
  由與其有犯意聯絡之不詳男子下樓交付第一級毒品海洛因予證
  人丙○○完成毒品交易無訛。總此，被告主觀上與該不詳男子有
  犯意聯絡、客觀上有行為分擔之情甚明，被告有如事實欄所示
  共同販賣第一級毒品給丙○○之犯行，要甚明灼。被告雖辯稱上
  開107年1月22日5時6分、5時8分、5時26分三通通話非其所接
  聽，然證人丙○○業就其與被告該次毒品交易對價為26萬元遊戲
  幣並因而轉讓26萬遊戲幣予被告，該次海洛因1小包係被告委
  託其不認識的人交付一節，於偵查中證述明確，依證人丙○○證
  述、被告部分供述及上開通訊監察錄音通話前後脈絡，足徵前
  引通訊監察對話及簡訊均顯係為交易毒品海洛因，則證人丙○○
  於依約支付毒品對價即遊戲幣26萬元後，前往被告處所並致電
  被告所持用之門號0000000000號電話，欲向其拿取毒品以完成
  毒品交易之際，縱暫改由該受被告委派下樓交付毒品之不詳男
  子所接聽，亦與常情無違，此部分尚不足以為有利於被告之認
  定；參酌前揭卷存事證，並就事發經過詳予衡酌，縱使此部分
  107年1月22日5時6分、5時8分、5時26分為被告接聽此3通通話
  對象即與被告共同販賣毒品之共犯身分未能確知（詳後述)，
  亦不能動搖被告有共同販賣第一級毒品給丙○○之犯行。
㈤證人丙○○雖於本院前審審理時改稱那天東西是我女友在拿，找
  誰拿我搞不清楚，她叫我去那邊找誰拿我不知道云云（見本院
  前審卷第230頁），被告及其辯護人亦辯稱當日遊戲幣之給付
  與毒品無關云云，然查：被告與證人丙○○間早於本案前之107
  年1月22日凌晨0時40分許即有如下之電話通話（A為被告，B為
  證人丙○○）：「A ：喂。B 男：喂。」、「A ：每次都三更半
  夜的。B 男：什麼三更半夜。」、「A ：每次都這樣子，乾脆
  早一點啦。B 男：真的喔。」、「A ：下次真的我媽的，電話
  超過10點就關機。B 男：幹，會到晚上那個時候啊。你在哪裡
  ？」、「A ：在家裡啊。B 男：上面還是下面啊？A ：上面啊
  。B 男：上面喔，好，我過去啊。」，復於107年1月22日凌晨
  0時47分許有如下之對話：「A ：喂。B 男：下來啊。」、「A
   ：你不會上來喔。B 男：好。」有通訊監察譯文、原審108年
  8月2日勘驗筆錄在卷可參（見原審卷一第160至162頁)，並經
  被告自承該聲音為其與證人丙○○之對話（見原審卷一第161、1
  62頁），是證人丙○○與被告早有往來，始有前揭「每次都三更
  半夜的」、「每次都這樣子」之對話，而證人丙○○向被告探詢
  「你在哪裡？」，被告僅答稱「在家裡啊」，證人丙○○即知被
  告所在處所，佐以被告於警詢時供稱其與丙○○認識很久，是朋
  友關係，沒有仇怨或財務上糾紛等情（見偵卷第8頁)，顯見本
  案案發時證人丙○○與被告甚為熟稔，並熟知被告住處所在；又
  證人丙○○有參與前述被告、丙○○女友107年1月22日4時44分40
  秒至4時47分36秒之對話，業如前述，其已親身見聞並知悉收
  受26萬元遊戲幣者為被告；又其107年1月22日5時6分許之通話
  後，甫在被告住處樓下取得毒品，旋即於5時8分許再次致電稱
  「這怎麼越來越少？」、「這到底有沒有兩筆」，顯見其斯時
  明確知悉本件毒品交易之對價，方有即時質疑所取得毒品重量
  與所支付之對價似有不符之情，佐以上開107年1月22日5時43
  分36秒內容為「我這她女朋友不是八分之一的蛋糕是原本兩張
  我給你兩千分數回來剩兩份！怎麼少了」之簡訊，所提及「原
  本兩張我給你兩千分數」已揭示該筆毒品交易以遊戲幣代替現
  金作為交易對價之情，證人丙○○復於同日16時38分許與被告通
  話時向被告表示「你不要像昨天那樣」，堪認證人丙○○於偵查
  中所述當日以星城遊戲幣26萬元之對價在被告女友住處跟被告
  為毒品海洛因交易，遊戲幣係以線上方式支付給被告，被告叫
  某不認識之人交付約0.4公克之海洛因1小包等情，信而有徵，
  堪可採信。其於本院前審改稱找誰拿其搞不清楚云云（見本院
  前審卷第230頁），被告及其辯護人辯稱當日遊戲幣之給付與
  毒品無關云云，均核與上開客觀事證不符，無非避重就輕為被
  告卸責之詞，均非可採。　
㈥證人徐○忠雖於本院審理時證稱：我知道被告在107年1月22日間
  所使用的行動電話號碼為0000000000號，我於該日有跟被告見
  面，好像在一起賭博、賭骰子，在場的有我、被告、被告女友
  、「鐵支」及「鐵支」的朋友，鐵支的朋友有暫時離開再回到
  現場，他要下去樓下好像丙○○來找他吧，他就下去，之後回來
  ，因為丙○○好像要找「鐵支」拿毒品，我們當時在賭博，「鐵
  支」沒有空就叫「鐵支」的朋友拿下去，我有接到丙○○撥打的
  電話，打來講說東西怎麼跟之前的不一樣那些，當下他可能打
  給「鐵支」，「鐵支」沒有接，所以他才會打甲○○的那支電話
  ，當下電話響，甲○○沒空，我就把電話接起來，107年1月22日
  5時6分、5時8分兩通電話是我接聽的，我是通話中的A，5時6
  分許我於通話中說「要下去了」是鐵支的朋友，5時8分通話中
  所說「哥哥弄的啊」，「哥哥」是指「鐵支」；被告有幾個門
  號我不知道；其當天沒有拿任何東西下樓；那時候「鐵支」沒
  有空，我就這樣幫他回答；因為那天我跟女朋友吵架心情不好
  ，所以我對那天蠻有印象的；鐵支的電話好像沒有響，我也不
  知道，可能是沒電或怎麼樣，還是打不通之類的；旁邊有個空
  的桌子放電話，那時候我離那個桌子比較近，電話響了，被告
  就請我幫忙接一下；「鐵支」怎麼跟我講我就怎麼跟他說；鐵
  支的朋友拿給丙○○的毒品是海洛因，我們在賭博，「鐵支」就
  在旁邊就這樣子拿給他，他就拿下去，因為「鐵支」放在旁邊
  而已，他就這樣拿給他，我有看到等語（見本院卷第195至212
  頁）。然查：
⒈依前開107年1月22日5時6分15秒通訊監察譯文，可知證人丙○○
  以門號0000000000號行動電話致電門號0000000000號行動電話
  ，經接通後，證人丙○○僅稱「喂、喂」，未曾表明其係丙○○、
  未曾詢問「鐵支」是否在那裡、亦未及表明其來意，接聽者即
  答稱「要下去了」，亦未詢問丙○○之身分及致電來意，顯見接
  聽者事前即知丙○○欲前往該處及致電0000000000號之來意為購
  買毒品海洛因；再依前開107年1月22日5時8分51秒通訊監察譯
  文，可知證人丙○○取得毒品海洛因後隨即致電質疑「這怎麼越
  來越少？」，接聽者立即答以「我不知道，哥哥弄的啊」、「
  他就這樣拿給我，我就直接這樣拿下去了不是嗎」，並無不知
  所云之情，且立即針對證人丙○○之質疑切題即時回應，並自承
  是接聽者自己將毒品拿下樓交付之情；證人徐○忠前揭所證其
  偶然接聽被告持用之電話0000000000號，「鐵支」沒有空，由
  「鐵支」的朋友拿毒品海洛因下樓，其幫「鐵支」接電話，照
  「鐵支」的話回答云云，與前揭通訊監察所示客觀事證已明顯
  不符。
⒉又衡諸證人徐○忠證稱伊與被告係朋友關係，見面賭博蠻多次的
  ，有時候會一起打電動；當日在場的有伊、被告、被告女友、
  「鐵支」及「鐵支」的朋友，伊等在賭博，那時候伊離放電話
  的那個桌子比較近，電話響了，被告就請伊幫忙接一下；「鐵
  支」將毒品放在旁邊，就這樣拿給「鐵支」的朋友拿下樓等語
  ，是依證人徐○忠所述，被告所持用之電話響起時，被告亦在
  場，並請證人徐○忠接聽，則被告就證人徐○忠所述「鐵支」請
  友人拿毒品下樓交付證人丙○○乙事自屬知悉，然細觀被告於警
  詢、偵查、原審乃至於本院前審歷次辯解，其雖面臨本案販賣
  第一級毒品重罪追訴，仍未曾以此置辯，遲至本院審理中始聲
  請傳喚證人徐○忠到庭作證，而證人徐○忠所證非僅與證人丙○○
  前揭偵查所述不符外，復與本案通訊監察內容揭示之客觀事證
  明顯不符，足徵證人徐○忠所述應係為被告飾詞圖卸刑責之詞
  ，與事實不符，不足引為有利被告之認定，亦無從據此認定證
  人徐○忠即為107年1月22日5時6分、8分之電話接聽者。被告及
  其辯護人以前詞辯稱本案實係「鐵支」販售給證人丙○○云云，
  委無可採。
㈦被告雖於本院陳稱其當日有與丙○○見面，其拿2千元現金給丙○○
  向其購買26萬元遊戲星城幣（見本院卷第266頁)，然其於本案
  案發後之10日內即107年2月1日偵查中係供稱其用1千元向丙○○
  買10萬分（見偵卷第84頁），其供述已見前後不一，況依107
  年1月22日4時41分32秒至4時43分10秒通訊監察譯文，被告於
  該通對話中始與證人丙○○之女友談及「你要匯多少給我？」，
  斯時始議妥匯26萬元遊戲幣乙事，且被告於該通通話中尚表示
  「你要趕快，快一點」、「快點」，業如前述，倘該筆遊戲幣
  乃單純以現金兌換遊戲幣，被告何需於清晨4時之際要求應盡
  快支付遊戲幣，再依緊接之107年1月22日5時6分、5時8分許之
  通訊監察譯文內容，堪認證人丙○○係於斯時抵達被告所在處所
  ，倘依被告所辯當日被告有與證人丙○○見面並交付現金2千元
  以購買遊戲幣，衡情應無後續證人丙○○致電質疑給付數量過少
  、與之前的不一樣之事，足徵被告上開所辯，乃臨訟卸責之詞
  ，並非可採。
㈧按政府查緝販賣毒品犯行無不嚴格執行，且販賣毒品罪係重罪
  ，若無利可圖，衡情一般持有毒品者，當不致輕易將持有之毒
  品交付他人。且販賣毒品乃違法行為，非可公然為之，且有其
  獨特之販售路線及管道，亦無公定之價格，復可任意增減其分
  裝之數量，而每次買賣之價量，亦可能隨時依市場貨源之供需
  情形、交易雙方之關係深淺、資力、對行情之認知、可能風險
  之評估、查緝是否嚴緊，及購買者被查獲時供述購買對象之可
  能性風險評估等諸般事由，而異其標準，非可一概而論，是販
  賣之利得，誠非固定，縱使販賣之人從價差或量差中牟利方式
  互異，其意圖營利之非法販賣行為仍屬同一。又販賣利得，除
  經被告供明，或因帳冊記載致價量至臻明確外，確實難以究明
  。然一般民眾均普遍認知毒品價格非低、取得不易，且毒品交
  易向為政府查禁森嚴，一經查獲，並對販毒者施以重罰，衡諸
  常情，倘非有利可圖，殊無必要甘冒持有毒品遭查獲、重罰之
  極大風險，無端親至交易處所，徒招為警偵辦從事毒品販賣之
  風險。從而，除確有反證足資認定提供他人毒品者所為係基於
  某種非圖利本意之原委外，通常尚難因無法查悉其買進、賣出
  之差價，而諉無營利之意思，或阻卻販賣犯行之追訴，以免知
  過坦承者難辭重典，飾詞否認者反得逞僥倖，反失情理之平。
  又毒品危害防制條例所稱之「販賣」，係指有償之讓與行為，
  包括以「金錢買賣」或「以物易物」（即互易）等態樣在內；
  祇要行為人在主觀上有藉以營利之意圖，而在客觀上有以毒品
  換取金錢或其他財物之行為，即足當之；至於買賣毒品之金額
  或所換得財物之實際價值如何，以及行為人是否因而獲取價差
  或利潤，均不影響販賣毒品罪之成立（最高法院104年度台上
  字第356號判決意旨參照）。查被告為如事實欄一所示共同販
  賣第一級毒品犯行時，為智識正常之成年人，曾因施用毒品案
  件經法院判處罪刑在案，有被告之本院被告前案紀錄表可稽（
  見本院卷第56至59頁、第64至66頁），是被告對於販賣、持有
  第一級毒品海洛因為檢警機關嚴予取締之犯罪，法律並就此設
  有重典處罰，當知之甚明，倘非有利可圖，應不至於甘冒遭查
  緝法辦之高度風險，而單純以原購入之數量、價格轉售毒品予
  他人吸食之理；顯見被告為如事實欄一所示販賣毒品犯行時，
  主觀上有藉販賣毒品以營利之意圖。　
㈨至被告及其辯護人於本院聲請再次傳喚證人丙○○（見本院卷第1
  15、123頁)，惟證人丙○○業已於本院前審到庭作證，接受交互
  詰問，賦予被告及其辯護人詰問證人丙○○之機會，且本案事實
  已明，業經論述如前，核無再次傳喚證人丙○○之必要；另被告
  聲請將卷附通訊監察錄音之107年1月22日5時6分15秒至5時6分
  31秒、5時8分51秒至5時9分51秒、5時26分20秒至5時26分40秒
  等3通通訊監察錄音送法務部調查局進行聲紋鑑定，惟原審曾
  將此通訊監察錄音紀錄檔案囑託法務部調查局進行聲紋鑑定，
  經法務部調查局鑑定此部分A男之聲音，因可供比對之不同清
  晰字音不足40個，無法進行聲紋鑑定，有法務部調查局聲紋鑑
  定書在卷可參（見原審卷一第203至204頁），業如前述，自無
  重複囑託法務部調查局鑑定調查之必要，併此指明。　
㈩綜上所述，被告上開所辯，均係圖卸飾詞，殊無可採。本件事
  證明確，被告共同販賣第一級毒品海洛因犯行堪可認定，應依
  法論科。
四、法律適用
㈠新舊法比較
  被告行為後，毒品危害防制條例第4條業於109年1月15日經修
  正公布，並自公布後6個月即109年7月15日施行。修正前毒品
  危害防制條例第4條第1項規定：「製造、運輸、販賣第一級毒
  品者，處死刑或無期徒刑；處無期徒刑者，得併科新臺幣二千
  萬元以下罰金」，修正後則規定：「製造、運輸、販賣第一級
  毒品者，處死刑或無期徒刑；處無期徒刑者，得併科新臺幣三
  千萬元以下罰金」，經比較新舊法之結果，修正後毒品危害防
  制條例第4條第1項之規定並未較有利於被告，依刑法第2條第1
  項前段規定，自應適用109年1月15日修正公布前（下稱修正前
  ）毒品危害防制條例第4條第1項之規定處斷。
㈡核被告所為，係犯修正前毒品危害防制條例第4條第1項之共同
  販賣第一級毒品罪。被告所為販賣第一級毒品海洛因，而持有
  毒品之低度行為，為其販賣之高度行為所吸收，不另論罪。
㈢被告就如事實欄一所示犯行，與交付海洛因予丙○○之某不詳男
  子間，具有犯意聯絡及行為分擔，應論以共同正犯。　
㈣刑法第59條
　按犯罪之情狀顯可憫恕，認科以最低度刑仍嫌過重者，得酌量
  減輕其刑，刑法第59條定有明文。考其立法意旨，科刑時原即
  應依同法第57條規定審酌一切情狀，尤應注意該條各款所列事
  項，以為量刑標準。刑法第59條所謂「犯罪之情狀顯可憫恕」
  ，自係指裁判者審酌第57條各款所列事項以及其他一切與犯罪
  有關之情狀之結果，認其犯罪足堪憫恕者而言（即犯罪另有其
  特殊之原因與環境等等），即必於審酌一切之犯罪情狀，在客
  觀上顯然足以引起一般同情，認為縱予宣告法定最低刑度猶嫌
  過重者，始有其適用，有最高法院38年台上字第16號、45年台
  上字第1165號及51年台上字第899號等判例可資參照。經查，
  修正前毒品危害防制條例第4條第1項販賣第一級毒品罪之法定
  刑為「死刑或無期徒刑；處無期徒刑者，得併科新臺幣二千萬
  元以下罰金。」然同為販賣第一級毒品之人，其原因動機不一
  ，犯罪情節未必盡同，或有大盤毒梟者，亦有中、小盤之分，
  甚或僅止於吸毒者間為求互通有無者，其販賣行為所造成危害
  社會之程度自屬有異，然法律科處此類犯罪，所設法定最低本
  刑則屬相同，殊難謂為非重。於此情形，自非不可依客觀之犯
  行與主觀之惡性二者加以考量其情狀，是否有可憫恕之處，適
  用刑法第59條之規定酌量減輕其刑，期使個案裁判之量刑，能
  斟酌至當，符合比例原則。本院審酌被告所為事實欄一所示共
  同販賣第一級毒品予丙○○之犯行，雖戕害國民健康，助長施用
  毒品惡習，其行可議，但本件被告販賣第一級毒品之對象僅有
  1人，交易次數僅為1次，販賣數量甚微，交易金額非鉅，顯見
  其販賣之數量及獲利皆非鉅大，尚難比擬毒販大盤或中盤，論
  其情節，惡性尚非重大不赦，縱處以最低刑度，猶嫌過重，難
  謂符合罪刑相當性及比例原則，實屬情輕法重，在客觀上足以
  引起一般之同情，尚有堪資憫恕之處，爰依刑法第59條規定，
  就被告本案共同販賣第一級毒品之犯行，酌減其刑。
五、撤銷改判之理由（原判決關於附表一編號1所示販賣第一級
    毒品部分及定應執行刑部分撤銷）　
㈠原審審理後，認被告如原判決附表一編號1販賣第一級毒品予丙○○之犯行，事證明確，據以論罪科刑，固非無見。惟查：被告
  就107年1月22日販賣第一級毒品海洛因予丙○○之犯行，係與下
  樓交付海洛因之某真實姓名不詳之成年男子間有犯意聯絡及行
  為分擔，應論以共同正犯，業經論述認定如前，原審未論以共
  同正犯，尚有未恰。被告上訴猶執前詞否認有販賣第一級毒品
  予丙○○之犯行，業經指駁如前，固屬無據，惟原判決此部分既
  有前揭認事未合之處，自應由本院就原判決關於附表一編號1
  部分撤銷，而原判決所定應執行刑部分亦失所附麗，應併予撤
  銷。　
㈡量刑
　爰以行為人之責任為基礎，審酌被告無視政府杜絕毒品流通之
  禁令，為本案共同販賣第一級毒品犯行，助長毒品蔓延，戕害
  國民身心健康，危害社會治安，兼衡被告行為動機、目的、手
  段、販賣毒品之對象、其販賣毒品之價量多寡、所取得之對價
  、其於本案共同販毒犯行中所扮演之角色、犯後態度暨被告自
  陳高中肄業之教育程度、務工、家庭經濟狀況勉持等一切情狀
  ，量處如主文第2項所示之刑。
㈢沒收
⒈按犯罪所得，屬於犯罪行為人者，沒收之，於全部或一部不能
  沒收或不宜執行沒收時，追徵其價額；刑法第38條之1第1項前
  段、第3項分別定有明文。查被告坦承有自證人丙○○獲得星城
  遊戲幣26萬元，而該筆遊戲幣為本案毒品交易之對價，業經認
  定如上，自屬被告為本件販賣毒品之犯罪所得，雖未扣案，仍
  應依上開規定，宣告沒收，並依同法第3項之規定，於全部或
  一部不能沒收或不宜執行沒收時，追徵其價額。
⒉扣案蘋果廠牌行動電話1支（含門號0000000000號SIM卡），係
  供被告與共同正犯使用以與證人丙○○聯繫販賣本案毒品所用之
  物，有通訊監察譯文在卷可稽，不問屬於被告與否，應依毒品
  危害防制條例第19條第1項規定宣告沒收。
⒊至扣案三星廠牌行動電話1支（含門號0000000000號SIM卡）、
  蘋果廠牌行動電話1支（含門號0000000000號SIM卡）、分裝袋
  ，雖為被告所有，惟非屬違禁物品，且無證據證明係供本案犯
  罪使用、預備犯罪之用或犯罪所生之物，亦非屬其犯罪所得，
  爰不予宣告沒收，附此敘明。
據上論斷，應依刑事訴訟法第369條第1項前段、第364條、第299
條第1項前段，修正前毒品危害防制條例第4條第1項、毒品危害
防制條例第19條第1項、刑法第2條第1項前段、第11條、第28條
、第59條、第38條之1第1項、第3項，判決如主文。
本案經檢察官李允煉、陳建勳提起公訴，經檢察官林宏松到庭執
行職務。
中　　華　　民　　國　　111 　年　　6 　　月　　2 　　日
                  刑事第十八庭  審判長法  官  何俏美
                                      法  官  陳海寧
                                      法  官  葉乃瑋
以上正本證明與原本無異。
如不服本判決，應於收受送達後20日內向本院提出上訴書狀，其
未敘述上訴之理由者並得於提起上訴後20日內向本院補提理由書
（均須按他造當事人之人數附繕本）「切勿逕送上級法院」。
                                      書記官  程欣怡
中　　華　　民　　國　　111 　年　　6 　　月　　2 　　日
附錄：本案論罪科刑法條全文
修正前毒品危害防制條例第4條
製造、運輸、販賣第一級毒品者，處死刑或無期徒刑；處無期徒
刑者，得併科新臺幣2千萬元以下罰金。
製造、運輸、販賣第二級毒品者，處無期徒刑或7年以上有期徒
刑，得併科新臺幣1千萬元以下罰金。
製造、運輸、販賣第三級毒品者，處7年以上有期徒刑，得併科
新臺幣7百萬元以下罰金。
製造、運輸、販賣第四級毒品者，處5年以上12年以下有期徒刑
，得併科新臺幣3百萬元以下罰金。
製造、運輸、販賣專供製造或施用毒品之器具者，處1年以上7 
年以下有期徒刑，得併科新臺幣1百萬元以下罰金。
前五項之未遂犯罰之。